【裁判字號】    92,訴,445
【裁判日期】    920908
【裁判案由】    護照條例
【裁判全文】
臺灣板橋地方法院刑事判決                          九十二年度訴字第四四五號
    公  訴  人  臺灣板橋地方法院檢察署檢察官
    被      告  甲○○
右列被告因違反
，本院判決如左：
    主  文
甲○○無罪。
    理  由
一、公訴意旨略以：被告甲○○與乙○○（另行審結）共同基於將護照提供予他人使
    用之犯意聯絡，於民國（下同）八十八年一月間於不詳地點，期約由乙○○提供
    其身分證、退伍令予被告甲○○辦理護照，而由被告甲○○支付新臺幣（下同）
    一萬三千元之代價予乙○○，被告甲○○嗣於同年二月二日將前開乙○○之個人
    資料委託不知情之騰躍旅行社申請護照，並支付予乙○○一萬三千元之代價。其
    後被告甲○○即將乙○○之護照，於不詳時間在不詳地點交付予大陸人蛇集團使
    用，大陸人蛇集團則於不詳時間在不詳地點將乙○○之護照上換貼大陸偷渡人士
    之照片後，經大陸偷渡人士持前開經變造後之護照自莫斯科機場欲轉往加拿大，
    嗣於八十八年八月十三日經俄羅斯警方查獲，始查知上情。因認被告甲○○涉有
    護照條例第二十四條第三項將護照交付他人以供他人冒名使用罪嫌。
二、按行為之處罰，以行為時之法律有明文規定者為限。又其行為不罰者，應諭知無
    罪之判決。法院認為應科拘役、罰金或應諭知免刑或無罪之案件，被告經合法傳
    喚無正當理由不到庭者，得不待其陳述逕行判決。刑法第一條、刑事訴訟法第三
    百零一條第一項、第三百零六條分別定有明文。是法律不溯既往及罪刑法定主義
    為刑法時之效力之兩大原則，行為之應否處罰，應以行為時之法律有無處罰之規
    定為斷，苟行為當時之法律，並無處罰之規定，依刑法第一條之規定，自不得因
    其後施行之法律有處罰之規定而予處罰（最高法院八十九年度台非字第一四六號
    判決意旨參照）。
三、公訴人認被告甲○○涉有前開犯行，無非係以共犯乙○○之於偵查中之自白，並
    有護照影本、身分證影本、普通護照入出境許可申請書影本在卷可稽為其論據。
    被告甲○○經本院合法傳喚，未到庭應訊，惟其於偵查中辯稱係張國明（業經檢
    察官為不起訴處分確定）以公司須出國為由，要求伊與乙○○提供資料辦護照云
    云。查：按護照條例第二十四條係八十九年五月十七日經總統令修正公布，同年
    月二十一日施行，修正前護照條例對於將護照交付他人以供他人冒名使用之行為
    ，並無處罰之規定。本案被告甲○○於八十八年一月間，與乙○○共同基於將護
    照提供予他人使用之犯意聯絡，由乙○○提供其身分證、退伍令予被告甲○○，
    再由被告甲○○委託不知情之騰躍旅行社申請護照，於八十八年二月一日持往外
    交部申請護照，並經外交部於同年二月二日核發乙○○之護照後，被告甲○○支
    付乙○○一萬三千元之代價，其後該護照於八十八年八月十三日經俄羅斯警方查
    獲遭大陸地區人民冒名使用之事實，雖據乙○○於偵查及本院審理中供承不諱，
    並有外交部領事事務局八十八年八月十九日領（一）（八八）字第八八六六○○
    五一一八號函、普通護照申請書各一件在卷足資佐證，足見被告甲○○與乙○○
    確有共同將護照提供他人冒名使用之情事。然其此部份行為時間既在八十八年間
    ，揆諸首開說明，其行為時有效之護照條例對該行為並無處罰之規定，是其行為
    不罰，自不得因行為後之護照條例增訂條文定有罪名，即行論罪。揆諸上開法文
    說明及判決意旨，公訴人起訴被告甲○○犯罪，其行為時法律尚無處罰之規定，
    爰依法為被告甲○○無罪之諭知。
四、至乙○○之護照其後雖有經換貼照片變造之情事，惟公訴人起訴犯罪事實載明被
    告甲○○與乙○○之犯意僅在將護照交付他人使用，於被告甲○○將乙○○之護
    照交予大陸人蛇集團後，係由大陸人蛇集團再於不詳時間在不詳地點始將乙○○
    之護照上換貼大陸偷渡人士之照片，足見公訴人起訴之犯罪事實亦認乙○○之護
    照係由大陸人蛇集團所變造，就被告甲○○有無涉嫌變造護照之犯行部分，並未
    偵查或起訴，本院自無從加以審究，附此敘明。
五、本案被告甲○○經合法傳喚，無正當理由不到庭，本院認本件係應諭知無罪之案
    件，爰不待其陳述逕行判決。
據上論斷，應依刑事訴訟法第三百零一條第一項、第三百零六條，判決如主文。
本案經檢察官顏世翠到庭執行職務。
中      華      民      國    九十二    年      九      月      八      日
                                  臺灣板橋地方法院刑事第四庭
                                          法  官  白  光  華
右正本證明與原本無異。
如不服本判決，應於判決送達後十日內，向本院提出上訴狀。
                                          書記官  陳  靜  怡
中      華      民      國  九十二    年      九      月      八      日


司法院資訊處製作；財團法人民間司法改革基金會備份。
